【裁判字號】    89,自,429
【裁判日期】    900828
【裁判案由】    誣告
【裁判全文】
臺灣臺南地方法院刑事判決                          八十九年度自字第四二九號
    自  訴  人  乙○○
    自訴代理人  楊丕銘律師
    被      告  甲○○
    被      告  丙○○
    選任辯護人  李孟哲
    選任辯護人  郭淑慧
右列被告因誣告案件，經檢察官提起公訴（八十  年度偵字第        號），本院判
決如左：
    主  文
      意圖他人受刑事處分，向該管公務員誣告，處有期徒刑  月。
    事  實
一、      於民國八十  年    月    日  午  時    分許，在台南      路    號
    為台南  警察局    分局    派出所員警查獲，
    因不滿該派出所警員      執行取締職務，明知      於前揭時地執行職務時，
    並未出手傷害      ，亦未毀損其店內    、    盜取              等情，
    竟意圖使      受刑事處分，而於  十  年    月    日向台南
    警察局（在八十  年  月  十  日台灣台南地方法院檢察署八十  年偵字第
        號案件偵查中向檢察官）誣指      於上揭時地，
    等情。嗣      經檢察官查明依法對之為不起訴處分確定。
二、案經台南  警察局    分局報請台灣台南地方法院檢察署檢察官偵查起訴。
    理  由
一、訊據被告      矢口否認有誣告之犯行，辯稱：
    云云。
二、經查：右揭事實，業據告訴人      於偵審中指證歷歷，核與證人即
    足徵被告上開辯解與事實不符，純屬事後畏罪飾卸之詞，自無可採。綜上所述，
    參互印證，本件證已甚明確，被告犯行應堪認定。
二、核被告意圖使告訴人受刑事或懲戒處分，向該管公務員誣告，所為係犯刑法第一
    百六十九條第一項之罪。爰審酌被告犯罪之動機、目的、手段、所生危害、犯罪
    後態度等一切情狀，量處如主文所示之刑，以資懲儆。
據上論斷，應依刑事訴訟法第二百九十九條第一項前段，刑法第一百六十九條第一項
，判決如主文。
本案經檢察官      到庭執行職務。
中      華      民      國      九十      年      八    月    二十八    日
                                  臺灣臺南地方法院刑事第  庭
                                          法  官
右正本證明與原本無異。
如不服本判決，應於判決送達後十日內，向本院提出上訴狀。
                                          書記官
中      華      民      國      九十      年      八    月    二十八    日
附錄本案論罪科刑法條全文：
刑法第一百六十九條第一項：意圖他人受刑事或懲戒處分，向該管公務員誣告者，處
                          七年以下有期徒刑。
緣被告兩人係夫妻，被告甲○○與自訴人之兄吳柄奮自七十六年間起合夥經營電動玩
具，嗣經結算，該合夥應有盈餘一億元，被告甲○○與吳柄奮兩人原應平分該等盈餘
各五千萬元，亦即被告甲○○應支付合夥盈餘五千萬元予吳柄奮，然由於被告甲○○
謂以其經濟狀況其僅能先行支付二千萬元而餘款則分期支付，雙方乃約定被告甲○○
於八十三年五月十日先行支付二千萬元，嗣於八十三年五月九日廿三時許雙方再次於
電話中確定於八十三年五月十日凌晨在嘉義縣新港鄉由被告甲○○支上開款項，吳柄
奮獨自一人隨即自雲林縣古坑鄉住處搭乘蘇松正所駕之計程車至約定地點嘉義縣新港
鄉之奉天宮廟前等候，而被告甲○○亦獨自一人駕駛其賓士車赴約，詎被告甲○○並
未攜帶二千萬元現金前往而係攜帶其事先填就之金額各八百萬元、六百萬元、六百萬
元之三紙本票前往並交付予吳柄奮（詳證一號），被告甲○○當場並承諾其會於八十
三年五月十日中午十二時以前先行匯款五百萬元到吳柄奮所指定之帳戶，由於被告甲
○○未依約定攜帶二千萬元現金前往處理致吳柄奮為使權義明確而乃當場臨時書立協
議承諾書乙式兩份由雙方簽名捺印後各執乙份為憑（詳證一號），其間因雙方處理過
程耗時致計程車司機蘇松正無法久候而先行離去，因此乃由被告甲○○駕其賓士車載
送吳柄奮至新市○○道後由吳柄奮自行搭車返家，雙方處理過程均其和平融洽。
被告兩人明知甲○○與吳柄奮於八十三年五月九日深夜至十日凌晨間相約在嘉義縣新
港鄉處理債務事宜始終和平融洽、亦明知自訴人於上開時段從未至甲○○之台南縣永
康市○○里○○路廿三巷一號家中找甲○○，詎被告兩人為逃避甲○○所應分派予吳
柄奮之盈餘債務，竟共同意圖使自訴人乙○○、吳柄奮受刑事處分，而推由被告甲○
○於八十三年五月十日十一時四十分向該管之台南縣警察局永康分局以彼等所自行虛
之不實情節誣告稱：
  我前妻乙○○於八十三年五月九日廿三時卅分許，至我台南縣永康市○○里○○路
  廿三巷一號住處之二樓找找，說有事要我下樓一談，我即隨後跟乙○○至樓下，此
  際突有一輛白色自小客車駛來並自車上下來三名歹徒動手拉我，以搶強押我上車，
  因我不從，他們即動手打我，我朋友下來看見他們持槍而不敢靠近，我即被他們持
  槍押上車，此際我有看見司機拿一把手槍並上瞠，後座的歹徒還叫司機關保險，至
  於其他的歹徒則我沒有看楚有否拿槍，其後該車行駛至台南市某一巷子內時，他們
  說後面有車子跟蹤，於是就換車，換車後行經歸仁鄉○○村○○○○道北上，至台
  南市○○路，因歹徒路途不熟，我問他們要去那裏，歹徒說要去新營，我就告訴歹
  徒路途，由林森路往東寧路再轉中華路，車行省道往麻豆，到新營，再行經水上、
  朴子、東石，直到雲林縣螫鼓附近某養鰻魚場，此時即有歹徒共四人押我至工寮，
  乙○○乘坐另一部車隨後到達，進入工寮後歹徒共有二十幾人，有不認識的歹徒問
  我有沒有欠別人錢，因為我和吳柄奮並無合夥做生意且亦無金錢往來，所以我說沒
  有，就遭人圍毆，後來歹徒認為外面情況不對勁，好像有警方巡邏車，他們就再把
  我押到隔壁撞球間，然後再上車轉往北港一棟大樓三樓的一間ＫＴＶ，此時大約已
  是五月十日凌晨四、五點左右，進入ＫＴＶ後鐵門就關起來，有兩名歹徒押我到Ｋ
  ＴＶ房間侳下，乙○○及其兄吳柄奮隨後進來，吳柄奮拿一張事先寫好的自白書叫
  我一字不漏照抄，並告訴我若「皮不想再討痛」就照寫，然後吳柄奮強迫我簽下三
  張本票（金額各八百萬元、六百萬元、六百萬元），我想儘快脫身，害怕再遭圍毆
  ，只好簽下本票，簽完本票，吳柄奮再擬好一份協議承諾書叫我簽名捺印，其內容
  均由吳柄奮自編造，吳柄奮交待我必須在五月十日電匯八百萬元至其指定之銀行
  帳戶，然後吳柄奮即駕車載著我和乙○○自雲林至新市○○道讓我下車，此時大約
  是五月十日上午八時許，我自己再坐計程車回家，就此請警方依法偵辦云云（詳證
  二號）。
而被告丙○○為使其夫被告甲○○之上開不實指訴能夠得逞起見則亦配合地在甲○○
提出告訴前先於八十三年五月十日一時四十分至台南縣警察局永康分局復興派出所指
陳：
  我大約在八十三年五月十日零時十五分左右，由朋友告訴而得知我先生甲○○遭人
  挾持，情形大概是這樣，我先生當時在永康市○○路廿三巷一號二樓與友人聊天，
  有一女子上樓向我先生說很久沒見面，你還記得我嗎，我先回答不認識，那女子向
  我先生說有事商量，我先生回答有事在這裏說就好，那女子說不方便，請到樓下談
  ，不久我先生就下樓，我朋友跟隨下樓，看到他們談話不久，就持槍將我先生押上
  車，然後離開，我先生交往單純、與人無仇恨紛爭云云（詳證三號）。
被告夫妻兩人為使彼等之上開誣告成立，遂另勾串彼等之親友陳炳源、高湘元、吳進
明等人為附和彼等誣告內容之不實證言。
被告夫妻兩人所共同誣告之上開案件，雖經台灣台南地方法院檢察署以八十三年度偵
字第八一０九號案提起公訴，然其後歷經台灣台南地方法院以八十三年度訴字第二二
七六號刑事判決、台灣高等法院台南分院以八十四年度上訴字第二０九三號刑事判決
、最高法院八十六年度台上字第一０一０號刑事判決、台灣高等法院台南分院以八十
六年度上更一字第一一三號刑事判決、最高法院以八十九年度台上字第八九一號刑事
判決、台灣高等法院台南分院以八十九年度上更二字第一二三號刑事判決等各審之詳
細調查結果終於認定被告所為對乙○○、吳柄奮之告訴均非實在而係出於虛者並諭
知乙○○、吳柄奮無罪確定（詳證四號）。基上，則被告兩人顯然係共同觸犯刑法第
一六九條第一項之誣告罪。


司法院資訊處製作；財團法人民間司法改革基金會備份。
